臺灣雲林地方法院民事裁定             100年度監宣字第54號
聲  請  人  張秋碧
相  對  人  黃蔡娥
關  係  人  黃憲瑞
上列聲請人聲請監護宣告事件，本院裁定如下：
    主    文
宣告黃蔡娥（女、民國○○年○○月○○日生、國民身分證統一編號：
Ｚ000000000號）為受監護宣告之人。
選定張秋碧（女、民國○○年○○月○ 日生、國民身分證統一編號：
Ｚ000000000號）為受監護宣告人之監護人。
指定黃憲瑞（男、民國○○年○ 月○ 日生、國民身分證統一編號：
Ｚ000000000號）為會同開具財產清冊之人。
聲請費用新臺幣壹仟元由受監護宣告之人負擔。
    理    由
一、聲請意旨略以：聲請人為相對人之次子黃文魁之配偶，為相
    對人之媳婦，關係人黃憲瑞則為相對人之長子。相對人因患
    有失智症，經送醫診治至今仍不見起色，無法自理生活，須
    旁人照護之情形，近日甚且已因精神障礙或其他心智缺陷，
    致不能為意思表示或受意思表示，或不能辨識意思表示之效
    果，有診斷證明書可證。爰依民法第14條第1 項、民事訴訟
    法第597 條第1 項之規定，聲請對其為監護之宣告，並依民
    法第1111條之規定，指定聲請人為相對人之監護人，暨指定
    關係人黃憲瑞為會同開具財產清冊之人等語。
二、按對於因精神障礙或其他心智缺陷，致不能為意思表示或受
    意思表示，或不能辨識其意思表示之效果者，法院得因本人
    、配偶、四親等內之親屬、最近一年有同居事實之其他親屬
    、檢察官、主管機關或社會福利機構之聲請，為監護之宣告
    。受監護宣告之人應置監護人；法院為監護之宣告時，應依
    職權就配偶、四親等內之親屬、最近一年有同居事實之其他
    親屬、主管機關、社會福利機構或其他適當之人選定一人或
    數人為監護人，並同時指定會同開具財產清冊之人。法院為
    前項選定及指定前，得命主管機關或社會福利機構進行訪視
    ，提出調查報告及建議。監護之聲請人或利害關係人亦得提
    出相關資料或證據，供法院斟酌。法院選定監護人時，應依
    受監護宣告之人之最佳利益，優先考量受監護宣告之人之意
    見，審酌一切情狀，並注意下列事項：(一)受監護宣告之人之
    身心狀態與生活及財產狀況。(二)受監護宣告之人與其配偶、
    子女或其他共同生活之人間之情感狀況。(三)監護人之職業、
    經歷、意見及其與受監護宣告之人之利害關係。(四)法人為監
    護人時，其事業之種類與內容，法人及其代表人與受監護宣
    告之人之利害關係，民法第14條第1 項、第1110條、第1111
    條、第1111條之1 分別定有明文。
三、經查，聲請人上開主張，業據其提出戶籍謄本、身心障礙手
    冊影本等件為證，且相對人經本院法官在鑑定人即財團法人
    天主教若瑟醫院醫師詹智堯前呼喚其姓名均無反應，並經鑑
    定人詹智堯醫師鑑定稱：個案患有極重度失智症，病人坐於
    輪椅上，下肢無力，眼睛可睜開，但大都呈現不理人情形，
    偶爾會主動看人，但不會與人互動，移動肢體會轉頭看一下
    ，對叫喚沒有言語反應，不會回答任何問題，沒有辦法遵照
    簡單指令，因此判斷個案的失智症應為因精神障礙或其他心
    智缺陷，致不能為意思表示或受意思表示，或辨識其意思表
    示效果之程度等語，有鑑定筆錄在卷可稽，堪信聲請人之主
    張屬實。本院審酌上情，認為相對人對他人詢問全無反應，
    無言語能力，心智意識狀態不清，而無法表達其內心意思，
    日常生活起居均須他人協助照護，已達不能為意思表示或受
    意思表示之情狀，故聲請人聲請對相對人為監護之宣告為有
    理由，應予准許。
四、次查，聲請人張秋碧為受監護宣告人之次子黃文魁之配偶，
    為其媳婦，其配偶業已死亡，另有子女黃憲瑞、黃文魁，且
    渠等均表示同意由聲請人擔任受監護宣告人之監護人之情，
    則據聲請人陳述明確，並有戶籍謄本、親屬系統表、同意書
    等件附卷可參。本院審酌上情，並考量聲請人之長子黃憲瑞
    住居於臺南市，與受監護宣告人現受安置之安養中心相距甚
    遠，無法就近照顧，而聲請人之次子黃文魁則長期在中國大
    陸地區工作，均無法善盡照顧之責；反觀，聲請人係受監護
    宣告人之媳婦，並有意願擔任受監護宣告人之監護人，在受
    監護宣告人受安置於安養中心前，本即係由其負責照顧受監
    護宣告人，且安置於安養中心後，聲請人平日亦會前往探視
    受監護宣告人及協助處理相關事務等情狀，認聲請人應有監
    護受監護宣告人之能力，並適於任之，是由聲請人張秋碧任
    監護人，符合受監護宣告人黃蔡娥之最佳利益，爰依前揭規
    定，選定聲請人張秋碧為受監護宣告之人黃蔡娥之監護人。
    另本院參酌關係人黃憲瑞為受監護宣告人之長子，且有擔任
    會同開具財產清冊之人之意願，有前揭同意書在卷可查，爰
    依上揭規定，指定關係人黃憲瑞為會同開具財產清冊之人。
五、依民事訴訟法第608 條第1 項，裁定如主文。
中    華    民    國  100     年    7     月    29    日
                   家事法庭     法  官  黃瑞井
正本係照原本作成。
如不服本裁定關於選定監護人及指定會同開具財產清冊之人等部
分，應於送達後十日內向本院提出抗告狀，並繳納抗告費新臺幣
1千元；其餘關於宣告監護之部分，不得抗告。
中    華    民    國  100     年    7     月    29    日
                                書記官  鄭國銘
【附錄】：
‧民法第1099條
監護開始時，監護人對於受監護人之財產，應依規定會同遺囑指
定、當地直轄市、縣（市）政府指派或法院指定之人，於二個月
內開具財產清冊，並陳報法院。
前項期間，法院得依監護人之聲請，於必要時延長之。
‧民法第1099條之1
於前條之財產清冊開具完成並陳報法院前，監護人對於受監護人
之財產，僅得為管理上必要之行為。